【裁判字號】    94,上訴,2276
【裁判日期】    950126
【裁判案由】    準強盜
【裁判全文】
臺灣高等法院臺中分院刑事判決        94年度上訴字第2276號
上  訴  人  臺灣臺中地方法院檢察署檢察官
被      告  丙○○
指定辯護人  本院公設辯護人  甲○○
上列上訴人因被告準強盜案件，不服臺灣臺中地方法院93年度訴
字第2674號，中華民國94年9月9日第一審判決（起訴案號：臺灣
臺中地方法院檢察署93年度偵字第14660號），提起上訴，本院
判決如下：
    主  文
原判決關於準強盜部分撤銷。
丙○○竊盜，因脫免逮捕，而當場施以強暴，未遂，累犯，處有
期徒刑年。
    事  實
一、丙○○曾因過失致死罪，經本院判處有期徒刑11月確定，並
    於民國90年2月23日執行完畢，竟猶不知悔改。因曾於93年8
    月14日、同年15日，三度前往臺中縣沙鹿鎮○○路12巷43號
    前，行竊丁○○所有電纜線等物販售得款花用（所犯竊盜罪
    部分，業經臺灣臺中地方法院判處有期徒刑1年確定），而
    食髓知味，乃又基於意圖為自己不法所有之犯意，於93年8
    月17日下午6時30分許，獨自一人騎乘機車再度前往上址，
    正著手竊取丁○○之電纜線，將之拖離原放置地點，欲搬運
    至機車上時，適為丁○○發現，上前進行逮捕，而與丙○○
    發生拉扯，詎丙○○為脫免逮捕，竟持不明物體毆打丁○○
    而當場施以強暴，使丁○○（起訴書誤載為陳家喜）受有右
    手第5指骨骨折及肌腱斷裂之傷害。嗣經鄰居及時協助逮捕
    ，並報警處理，始未得逞。
二、案經臺中縣警察局清水分局報請臺灣臺中地方法院檢察署檢
    察官偵查起訴。
    理  由
一、被告丙○○於本院準備程序中，固坦承其曾於上開時間獨自
    騎乘機車前往臺中縣沙鹿鎮○○路12巷43號對面空地準備竊
    取電纜線無訛，然矢口否認有何竊盜後為脫免逮捕而施強暴
    之犯行，辯稱：當日下午其想再獨自去竊取丁○○所有之電
    纜線，但因其先前3次竊取丁○○所有電纜線之行為，曾被
    攝影機拍到，所以當日其騎機車到現場，尚未拿取電纜線之
    際，即被人認出攔下，而遭人從機車上拉下來圍住，當時有
    很多人在旁邊，其有與很多人拉扯，但沒有動手，其中有一
    個人動手打其嘴巴一下，可能刮到其牙齒，那個人的手就流
    血了，其嘴巴也流血，當時其尚未將電纜線搬放在機車上云
    云。惟查：
  (一)、本件被告於上開時間，確係獨自一人騎乘機車前往被害人
      丁○○放置電纜線之處所，著手竊取電纜線，並擬將之搬
      上所騎乘機車上時，因遭被害人及鄰居發現加以圍捕，並
      報警處理而未得逞之事實，業經被害人於原審及本院審理
      中證述甚詳。而本件據報前往現場處理之員警戊○○於原
      審及本院亦均結稱：「他（丙○○）說電纜線是他偷的」
      ，「現場看到那些電纜線都在地上，確定有被人搬過的樣
      子，因為原來其他的電纜線都擺設整齊，只有照片（偵卷
      第28頁上幀）所示那部分比較凌亂」等語。被害人更於原
      審結稱：本件電纜線是當天被搬動的，因為之前我們東西
      被搬動之後，我們就在上面做記號等語。參之被告自承案
      發前2、3天，曾前往上址行竊得手3次，而本件案發當日
      ，被告又係獨自一人前往，此外並無其他不相關之人可能
      搬動電纜，益徵被害人上開指證及證人戊○○所證確屬實
      情，而被告搬動電纜線之情形，又有照片1幀在卷可資佐
      證。足見本件被告確有於上開時間，著手搬動被害人之電
      纜，擬將之搬上自己騎乘之機車，加以竊取販售，惟因遭
      人發現追捕，而棄置於原堆放現場不遠處。被告辯稱未及
      下手即遭追捕云云，核屬卸責之詞，不足採信。
  (二)、至被害人於原審審理中雖亦結證稱：「那天是鄰居先發現
      小偷偷搬東西，抓到那天是已經連續三天被竊，那天是鄰
      居跟我說小偷又來了，竊嫌本來是要搬東西了，但是有人
      喊抓賊，他就不敢搬」、「我看到的時候，小偷離電纜線
      有二十公尺，那時候小偷已經被圍住了」、「他（指被告
      ）被人圍住的時候，他的機車已經倒在旁邊地上了」、「
      （問：你有沒有看到被告在搬？）我本身沒有在看」等語
      。然此應係指被告行竊電纜線，未得手之際，因鄰人高喊
      抓賊，而放棄繼續搬動之舉止，並不能誤解為被告尚未著
      手行竊之行為。另被害人雖亦證稱：「本件查獲當天東西
      已經有被搬動，而我則因為天色太暗沒有看到」等語；但
      徵諸被害人確曾於案發前3日內，行竊上址被害人之電纜
      線3次得手，被害人會因而特別注意電纜線之擺放情形，
      且被告於案發之際，係獨自一人前往，衡情亦無由其他人
      加以搬動之可能，再參酌證人戊○○證述「被告於警局確
      有坦承行竊之行為」等證據，均足證本件電纜線確係被告
      所搬動無訛，故不能以被害人未親眼見被告搬動，即遽爾
      認非被告所搬動。
  (三)、又本件被害人因發現被告行竊其電纜線，進而加以逮捕，
      被告為脫免逮捕，乃當場與被害人發生拉扯，更持不明器
      械毆打被害人成傷之事實，除據被害人指證綦詳外，並有
      光田綜合醫院診斷證明書1份在卷可證。即被告於偵查中
      亦自承：「丁○○的傷可能拉扯中造成的，我也不知道，
      但我確實因為要逃跑跟他互相有拉扯，我有反抗」等語。
      參以被害人所受為右手第5指骨骨折及肌腱斷裂等嚴重傷
      害，顯屬被告為脫免逮捕而施強暴行為所故意造成，而非
      僅因被害人動手打被告時，不慎遭其牙齒刮傷。被告事後
      辯稱未施強暴，亦屬卸責之詞，不足採信。
  (四)、綜上所述，被告已著手於竊盜行為之實行，因遭人發現加
      以逮捕而放棄未得手，又為脫免逮捕而當場對被害人施強
      暴行為成傷，事證已臻明確，其犯行堪予認定。
二、核被告所為，其著手於竊盜行為之實行而未得逞之際，因脫
    免逮捕而當場施強暴傷害被害人，係犯刑法第329條之準強
    盜罪未遂，應依同法第325條第3項、第1項處罰，及犯同法
    第277條第1項之傷害罪。起訴書雖未引用傷害罪之條文起訴
    ，然其犯罪事實欄已加以記載，應認為已予起訴。又公訴意
    旨雖以被害人於偵查中之指訴，認被告已將電纜線搬上所騎
    乘之機車，而竊盜既遂，應論以準強盜既遂云云。然參之上
    開說明，本件被告僅係將電纜線自原堆放位置搬動，擬將之
    搬上機車，尚未完成，即遭人發現逮捕，而棄置在一旁，該
    電纜線並未完全脫離被害人之持有，而落在被告實力掌控下
    ，其行為僅屬未遂，被害人偵查中之指述，應有誇大之情，
    附予明。被告上開準強盜未遂之行為與其傷害被害人之間
    ，有方法與目的之牽連關係，應從較重之準強盜未遂罪論處
    。查被告曾因過失致死罪，經本院判處有期徒刑11月確定，
    並於90年2月23日執行完畢，有臺灣高等法院被告前案紀錄
    表在卷可稽，其於5年內再犯本件有期徒刑以上之罪，應依
    累犯規定加重其刑。至其著手竊盜行為之實行而未遂，論以
    準強盜未遂罪，應依既遂犯之刑減輕之。原審法院未審酌上
    開不利被告之證據，遽為被告無罪之判決，核有未當。檢察
    官上訴意旨執此指摘原判決不當，即有理由，應由本院將原
    判決關於準強盜部分撤銷改判。爰審酌被告年輕力壯，竟不
    思以正當工作獲取生活之資，而以非法行為行竊他人財物，
    遭人發現逮捕時，又持械攻擊被害人，造成被害人身體成傷
    ，其惡性非輕，事後為圖卸責，飾詞狡辯，態度不善等一切
    情狀，量處如主文第2項所示之刑示懲。
三、被告經本院合法傳喚，無正當理由不到庭，爰不待其陳述，
    逕行判決。
據上論斷，應依刑事訴訟法第369條第1項前段、第364條、第371
條、第299條第1項前段，刑法第329條、第325條第3項、第1項、
第277條第1項、第55條、第26條前段、第47條，罰金罰鍰提高標
準條例第1條前段，判決如主文。
本案經檢察官乙○○到庭執行職務。
中    華    民    國    95    年    1     月    26    日
                刑事第六庭  審判長法  官  李  文  雄
                                  法  官  黃  永  祥
                                  法  官  邱  顯  祥
上列正本證明與原本無異。
如不服本判決應於收受送達後十日內向本院提出上訴書狀，其未
敘述上訴之理由者並得於提起上訴後十日內向本院補提理由書（
均須按他造當事人之人數附繕本）。
                                  書記官  陳  桂  芬
中    華    民    國    95    年    1     月    26    日
中華民國刑法第329條 (準強盜罪)：
竊盜或搶奪，因防護贓物、脫免逮捕或湮滅罪證，而當場施以強
暴脅迫者，以強盜論。
中華民國刑法第325條 (普通搶奪罪)：
意圖為自己或第三人不法之所有，而搶奪他人之動產者，處六月
以上五年以下有期徒刑。
因而致人於死者，處無期徒刑或七年以上有期徒刑，致重傷者，
處三年以上十年以下有期徒刑。
第一項之未遂犯罰之。
                                                      Ｆ


司法院資訊處製作；財團法人民間司法改革基金會備份。
